【裁判字號】    99,交聲,966
【裁判日期】    990728
【裁判案由】    聲明異議
【裁判全文】
臺灣臺南地方法院交通事件裁定         99年度交聲字第966號
移送機關    交通部公路總局嘉義區監理所臺南監理站
異議人即
受處分人    甲○○
上列異議人即受處分人因違反道路交通管理處罰條例案件，對於
交通部公路總局嘉義區監理所臺南監理站99年6 月29日所為之處
分（原處分案號：嘉監南字第裁74-S00000000號），聲明異議，
本院裁定如下：
    主  文
原處分關於吊扣駕駛執照拾貳個月部分撤銷。
上開撤銷部分，吊扣甲○○普通小型車駕駛執照壹年。
    理  由
一、原處分意旨略以：異議人即受處分人甲○○（下稱異議人）
    於民國99年1 月30日23時27分許，駕駛車牌號碼L3-4656 號
    自用小客車，在臺南市○○路○ 段與北安一街口，因酒後駕
    車，經警當場測得呼氣酒精濃度為每公升1.01毫克，超過標
    準值為每公升0.25毫克後，由臺南市警察局交通隊警員予以
    製單舉發。嗣經移送機關即交通部公路總局嘉義區監理所臺
    南監理站以違規事實屬實，依照道路交通管理處罰條例第35
    條第1 項第1 款、第24條第1 項第2 款（原裁決書漏未記載
    ）之規定，裁處異議人吊扣駕駛執照12個月，並施以道路交
    通安全講習等處分（施以道路交通安全講習部分未據異議人
    提出聲明異議）。
二、本件聲明異議意旨略以：異議人於上揭時、地酒後係違規駕
    駛自用小客車，然監理機關卻將異議人之職業聯結車駕駛執
    照吊扣，已影響異議人之生計，致異議人喪失駕駛職業聯結
    車之工作，為此不服原處分而聲明異議等語。
三、按飲酒後，其吐氣所含酒精濃度超過每公升0.25毫克以上者
    ，不得駕車；又汽車駕駛人，駕駛汽車經測試檢定，有酒精
    濃度超過規定標準者，處15,000元以上60,000元以下罰鍰，
    並當場移置保管該汽車及吊扣其駕駛執照1 年；因而肇事致
    人受傷者，並吊扣其駕駛執照2 年，且應接受道路交通安全
    講習，道路交通安全規則第114 條第2 款及道路交通管理處
    罰條例第35條第1 項第1 款、第24條第1 項第2 款分別定有
    明文。另按現行道路交通管理處罰條例第68條僅規定「汽車
    駕駛人，因違反本條例及道路交通安全規則之規定，受吊銷
    駕駛執照處分時，吊銷其持有各級車類之駕駛執照。」並未
    包括吊扣之情形。且參諸道路交通管理處罰條例第68條於94
    年12月14日之修正理由，係稱：「原條文將違法或違規駕駛
    人所持有各級車類之駕駛執照一併吊扣，失之過酷，影響人
    民工作及生活過鉅」等語（詳立法院公報第94卷第70期第13
    6 頁至第138 頁之院會紀錄暨修正道路交通管理處罰條例第
    68條之立法理由），顯見依修正後道路交通管理處罰條例第
    68條之規定，汽車駕駛人因違反道路交通管理處罰條例及道
    路交通安全規則之規定，受「吊扣」駕駛執照處分時，僅能
    「吊扣」違規當時所駕駛車輛之駕駛執照，不再「吊扣」其
    持有各級車類之駕駛執照甚明。因此，道路交通管理處罰條
    例第35條規定所指吊扣之駕駛執照，應係指行為人於違規時
    所駕駛車輛車種之駕駛執照，並非遭查獲時所持有各級車輛
    之駕駛執照，合先敘明。
四、經查：
(一)異議人於99年1 月30日23時27分許，駕駛車牌號碼L3-4656
    號自用小客車，在臺南市○○路○ 段與北安一街口，因酒後
    駕車，經警當場測得呼氣酒精濃度為每公升1.01毫克，超過
    標準值為每公升0.25毫克等情，有臺南市警察局99年1 月30
    日南市警交字第S00000000 號舉發違反道路交通管理事件通
    知單及交通部公路總局嘉義區監理所臺南監理站嘉監南字第
    裁74-S00000000號裁決書各1 份在卷可按，是異議人前開違
    規事實，應堪認定。
(二)其次，異議人於本件違規時係於91年10月22日領有職業聯結
    車駕駛執照，有駕照基本資料1 紙在卷可稽，依道路交通安
    全規則第61條第1 項第1 款規定，公路機關因汽車駕駛人取
    得高一級車類之駕駛資格者，應換發駕駛執照，並准其駕駛
    較低級車類之車輛，已領有聯結車駕駛執照者，得駕駛大客
    車、大貨車、代用大客車、大客貨兩用車、曳引車、小行車
    、輕型機器腳踏車。而於實務作業上，考領晉級駕駛執照後
    ，僅核給最高級（內含多合一之駕駛資格）汽車駕照乙張，
    原領有較低一級之駕駛執照皆回收作廢，並無保留以免造成
    換補或審驗駕照之不便，故異議人僅領有聯結車之駕駛執照
    ，而未領有普通小型車駕駛執照。
(三)再者，揆諸前揭說明，移送機關為本件吊扣駕駛執照處分時
    ，應僅得吊扣其違規或違法當時所駕駛普通小型車之駕駛執
    照，尚不得依道路交通處罰條例第68條之規定，以異議人未
    領有普通小型車駕駛執照，即吊扣其職業大貨車之駕駛執照
    以代之，方屬適法（臺灣高等法院暨所屬法院97年度法律問
    題座談會提案第40號結論可資參照）。然移送機關竟吊扣異
    議人聯結車之駕駛執照，此雖可達成完全杜絕異議人將來繼
    續酒醉駕車之目的，惟亦同時造成異議人未能駕駛聯結車之
    結果，對其工作及生活影響甚大，甚而危及其就業謀生問題
    ，此所造成之損害，與欲達成目的之利益（限制異議人駕駛
    小型車，以預防酒醉駕駛小型車所造成之危害）顯失均衡，
    顯與行政程序法第7 條第3 款所揭示之比例原則有違，復與
    前揭道路交通管理處罰條例第68條之修法意旨亦不相符合，
    是修正後之道路交通管理處罰條例第68條，有關駕駛人受吊
    扣駕駛執照處分之規定，既不再吊扣其持有各級車類之駕駛
    執照，則移送機關即不得再憑以吊扣其違規車輛以外之駕駛
    執照，苟其因酒駕低等級之自小客車違規，而致有漏洞無法
    執行吊扣異議人未領有之普通小型車駕駛執照，亦屬執行或
    立法政策之問題，尚不得為達行政目的，而恣意為法律所未
    明文規定或授權之處分。
五、綜上所述，移送機關僅能吊扣異議人違規當時所駕駛之車輛
    種類即普通小型車之駕駛執照，不得代以吊扣其聯結車駕駛
    執照，移送機關未審酌新修正之法律規定，逕對異議人裁處
    吊扣聯結車駕駛執照1 年之處分，於法即有未合，是異議人
    此部分異議為有理由，自應由本院予以撤銷原處分關於吊扣
    聯結車駕駛執照1 年之處分，另諭知如主文第2 項所示，以
    資適法。至原處分併予裁處施以道安講習部分，未據異議人
    聲明異議，附此敘明。
六、據上論斷，應依道路交通管理處罰條例第87條第2 項、道路
    交通案件處理辦法第20條前段，裁定如主文。
中    華    民    國    99    年    7     月    28    日
                        交通法庭  法  官  鄭燕璘
以上正本證明與原本無異。
如不服本裁定應於送達後5日內向本院提出抗告狀（應附繕本）
。
                                  書記官  蔡明峰
中    華    民    國    99    年    7     月    28    日

司法院資訊處製作；財團法人民間司法改革基金會備份。
